臺灣高雄地方法院交通事件裁定　　　 100年度交聲字第1968號
原處分機關　高雄市政府交通局
代　表　人　王國材
異　議　人
即受處分人　陳佳禎
上列受處分人因聲明異議案件，對於高雄市政府交通局民國100
年9 月7 日所為之處分（原處分：高市交裁字第裁32-N00000000
號），聲明異議，本院裁定如下：
    主  文
原處分撤銷。
陳佳禎不罰。
    理  由
一、原處分機關係以異議人即受處分人陳佳禎，於民國97年12月
    16日21時18分許，騎乘車牌號碼WOU-685 號輕型機車行經（
    改制前）高雄縣仁武鄉○○路與中正路口時，因「機器腳踏
    車，不在規定車道行駛」，而經（改制前）高雄縣政府警察
    局仁武分局警備隊員警開單舉發，並經高雄市政府交通局於
    100 年9 月7 日以高市交裁字第裁32-N00000000號裁決書，
    依道路交通管理處罰條例第45條之1 第13款及同條例第63條
    第1 項之規定，裁處異議人罰鍰新臺幣（下同）900 元及記
    違規點數1 點。
二、異議意旨略以：異議人陳佳禎（原名陳怡樺、93年2 月25日
    改名）並未於上開時、地騎乘上開機車違規，而係疑遭雙胞
    胎姊姊冒用身分，並在罰單上偽以異議人之名義簽名，本件
    方會以異議人為舉發及裁處對象，為此狀請撤銷原處分等語
    。
三、按機器腳踏車，不在規定車道行駛，處600 元以上1800元以
    下罰鍰，道路交通管理處罰條例第45條第13款定有明文。次
    按法院受理有關交通事件，準用刑事訴訟法之規定，道路交
    通管理處罰條例第89條前段亦定有明文。再則，認定犯罪事
    實所憑之證據，雖不以直接證據為限，間接證據亦包括在內
    ，然而無論直接證據或間接證據，其為訴訟上之證明，須於
    通常一般之人均不致有所懷疑，而得確信其為真實之程度者
    ，始得據為有罪之認定，倘其證明尚未達到此一程度，而有
    合理之懷疑存在而無從使事實審法院得有罪之確信時，即應
    由法院為諭知被告無罪之判決（最高法院76年台上字第4986
    號判例意旨參照）。是法院於審理行為人違反道路交通管理
    處罰條例案件，當踐行完畢調查證據之程序後，為事實之認
    定時，如就原處分機關所認定之行為人違規之事實仍有合理
    之訴訟上懷疑，而無法確信行為人確有該當於道路交通管理
    處罰條例各該處罰條文之構成要件事實者，即應依訴訟上待
    證事實「倘有懷疑，則從被告之利益作解釋」之證據法則，
    為有利於受處分人之認定。
四、經查：
（一）車牌號碼WOU-685 號輕型機車於97年12月16日21時18分許
      ，行經（改制前）高雄縣仁武鄉○○路與中正路口時，因
      駕駛人不在規定車道行駛機車，而經（改制前）高雄縣政
      府警察局仁武分局警備隊員警攔停稽查，又因駕駛人當場
      口述其為「陳佳禎」之身分資料，員警乃掣單舉發「陳佳
      禎」有上開違規行為，並交由該駕駛人簽名、收執等情，
      有（改制前）高雄縣政府警察局97年12月16日高警交字第
      N00000000 號舉發違反道路管理事件通知單乙紙在卷可憑
      （見本院卷第4 頁），足認上開機車確有於前揭時、地為
      警攔停稽查並對駕駛人掣單舉發之事實。
（二）又上開輕型機車於上開違規時間為「馬啟榮」所有，非屬
      異議人所有；且馬啟榮於98年4 月29日尚騎乘上開機車前
      去高雄市楠梓區竊盜，經本院98年度簡上字第964 號判決
      判處有期徒刑4 月確定之事實，有前揭舉發違反道路管理
      事件通知單、車號查詢輕型機車車籍資料、臺灣高等法院
      被告前案紀錄表及刑事判決等在卷可憑（見本院卷第4 、
      20、22至24-1頁）。另證人陳怡儒於本院訊問時結證稱：
      伊係異議人之孿生姊姊，馬啟榮則係伊之朋友，住在橋頭
      附近，伊在之前曾向馬啟榮借用機車騎乘，而異議人並不
      認識馬啟榮，自不可能向馬啟榮借騎機車，伊因涉犯吸毒
      案件後，甚少與家人聯絡，故未曾將其向馬啟榮所借用之
      機車轉借予異議人使用等語（同上卷第31頁背面第5 行以
      下至第30頁倒數第4 行），並有戶籍登記簿附卷相佐（同
      上卷第19頁）。從而，本件騎乘上開輕型機車車違規之駕
      駛人是否確為異議人陳佳禎，即非無疑。
（三）另觀諸上開舉發違反道路交通管理事件通知單上收受通知
      聯者簽章欄內「陳佳禎」之簽名，與異議人陳佳禎留於卷
      內在異議狀、訊問筆錄、當庭書立之簽名字樣加以比對，
      其筆劃書寫之方式與習慣尚非全然相同，實難逕認乃同一
      人所簽（見本院卷第3 、4 、30、32頁），自無法遽論上
      開舉發違反道路交通管理事件通知單上「陳佳禎」之簽名
      確係異議人所為。申言之，異議人辯稱其未曾騎乘上開機
      車違規，係因遭他人冒用名義在上開舉發違規通知單上簽
      名，本件方會以其為舉發及裁處對象等語，尚非無稽。至
      上開舉發違規通知單上簽名，是否確係由證人陳怡儒冒用
      異議人之身分所為乙情，業經證人陳怡儒當庭表示不復記
      憶等語（詳本院卷第30頁第15行），此外，亦乏具體證據
      加以憑認，是尚難遽斷本件係因陳怡儒違規並冒用異議人
      名義在罰單上簽名，附此敘明。
（四）綜上所述，已足認本件違規之駕駛人並非異議人陳佳禎，
      而係遭他人冒名在舉發違規通知單上簽名所為，原處分未
      予詳查，遽予裁罰，尚有未洽。是本件異議為有理由，原
      處分應予撤銷，另諭知異議人不罰。
五、據上論斷，應依道路交通事件處理辦法第19條，裁定如主文
    。
中    華    民    國  100     年    10    月    17    日
                  刑事第四庭    法  官  葉文博
以上正本證明與原本無異。
如不服本裁定應於送達後5日內向本院提出抗告狀。
中    華    民    國   100    年    10    月    17    日
                                書記官  呂美玲